【裁判字號】    99,抗,1209
【裁判日期】    990817
【裁判案由】    假扣押
【裁判全文】
臺灣高等法院民事裁定                  99年度抗字第1209號
抗  告  人  國防部聯合後勤司令部採購處
法定代理人  甲○○
代  理  人  劉龍飛律師
上列抗告人因與相對人拉馬企業有限公司間聲請假扣押事件，對
於中華民國99年6月30日臺灣臺北地方法院99年度裁全字第2043
號所為裁定提起抗告，本院裁定如下：
    主  文
抗告駁回。
抗告費用由抗告人負擔。
    理  由
一、按債權人就金錢請求或得易為金錢請求之請求，欲保全強制
    執行者，得聲請假扣押。假扣押，非有日後不能強制執行或
    甚難執行之虞者，不得為之，民事訴訟法第522條第1項、第
    523條第1項定有明文。所謂不能強制執行，如債務人浪費財
    產，增加負擔，或就其財產為不利益之處分，將成為無資力
    之情形等是，所謂恐難執行，如債務人將移住遠方或逃匿是
    也（最高法院19年抗字第232號判例意旨參照）。又按請求
    及假扣押之原因應釋明之。債權人就請求及假扣押之原因釋
    明如有不足，而債權人陳明願供擔保或法院認為適當者，法
    院得定相當之擔保，命供擔保後為假扣押，此觀同法第526
    條第1、2項規定即明。是聲請假扣押，就請求及假扣押之原
    因，債權人應先予釋明，至使法院信其請求及假扣押之原因
    大致為適當始可。僅於其釋明不足時，法院為補強計，於債
    權人陳明就債務人可能遭受之損害願供擔保並足以補釋明之
    不足，始得命供擔保後為假扣押（民事訴訟法第526條第2項
    立法理由參照），非謂法院於債權人未為釋明，僅陳明願供
    擔保時，即得為命提供擔保之假扣押裁定。
二、本件抗告人主張：相對人於民國96年6月14日以新臺幣（下
    同）1,195萬6,880元標得伊「幻象干擾絲Ｉ頻段採購案」，
    雙方於同年月25日簽訂「訂購軍品合約」（下稱系爭合約）
    ，詎伊於97年3月26日驗收結果，發現相對人未依約定之型
    號及料號交貨，催告相對人限期退換貨或修復重交，仍未獲
    置理，伊已與相對人解除系爭合約，重新向法國原廠以2,08
    1萬7,000元辦理採購，依系爭合約附件採購清單之約定，得
    請求相對人賠償給付重購差價1,253萬9,160元。又伊為軍事
    機關，絕無財產擔保之顧慮或逃盾之虞，若要求伊須繳納假
    扣押擔保金，極難期能以軍備預算墊支，反造成相對人得以
    順利脫產，爰聲請免供擔保，將相對人之財產在1,253萬9,1
    60元範圍內予以假扣押。原法院裁定准許抗告人以450萬元
    為相對人供擔保後，得對於相對人之財產在上開重購差價範
    圍內為假扣押，經核尚無不合。
三、抗告意旨雖稱：伊為政府軍事機關，絕無財產擔保之顧慮或
    逃盾之虞，焉有不遵確定判決償付相對人損失之可能？又若
    要求伊須繳納假扣押擔保金，極難期能以軍備預算墊支，自
    應免供擔保准許假扣押，此亦有類似司法案例可供參考等語
    。查抗告人固為政府軍事機關，惟其每年度預算金額均須經
    行政院編列，送請立法院同意，則抗告人機關究有無編列支
    付擔保金、償付相對人損失之預算項目及金額，未見抗告人
    舉證釋明。況政府機關因預算不足致長期積欠廠商民事給付
    ，亦非絕無所聞。又參諸強制執行法於第六節設有「對於公
    法人財產之執行」條文規定，自無從因抗告人屬政府軍事機
    關，即得逕認其絕無財產擔保之顧慮。再參諸抗告人與相對
    人於本件民事事件係立於平等地位，自不應認抗告人得免供
    擔保准許假扣押，遑論「法院就債務人因假扣押所受損害，
    命債權人預供擔保者，其金額之多寡應如何認為相當，原屬
    於法院職權裁量之範圍，非當事人所可任意指摘」（最高法
    院48年台抗字第18號判例、20年抗字第296號判例意旨參照
    ），原法院審酌一切情況，認抗告人須供擔保400萬元始准
    許本件假扣押，要非抗告人所得任意指摘。至抗告人提出他
    法院准抗告人免供擔保為假扣押之裁定，尚無拘束本院之效
    力。從而，抗告意旨指摘原裁定不當，求予廢棄，為無理由
    ，應予駁回。
四、據上論結，本件抗告為無理由，爰裁定如主文。
中    華    民    國    99    年    8     月    17    日
                  民事第十庭
                        審判長法  官  黃豐澤
                              法  官  吳謀焰
                              法  官  林麗玲
正本係照原本作成。
本裁定除以適用法規顯有錯誤為理由外，不得再抗告。如提起再
抗告，應於收受後10日內委任律師為代理人向本院提出再抗告狀
。並繳納再抗告費新台幣１千元。
中    華    民    國    99    年    8     月    17    日
                              書記官  陶美玲

司法院資訊處製作；財團法人民間司法改革基金會備份。
